【裁判字號】    98,交聲,2528
【裁判日期】    981120
【裁判案由】    聲明異議
【裁判全文】
臺灣高雄地方法院刑事裁定            98年度交聲字第2528號
原處分機關  高雄市政府交通局
異  議  人  甲○○
上列受處分人因違反道路交通管理處罰條例案件，對於高雄市政
府交通局於民國98年9 月1日所為之裁決（高市交裁字第裁32-B0
0000000號）聲明異議，本院裁定如下：
    主  文
異議駁回。
    理  由
一、原處分意旨略以：異議人即受處分人（下稱異議人）甲○○
    於民國（下同）98年6 月2 日16時40分許，駕駛車號LNU-88
    7 號重型機車，行經高雄市○○路與昌裕街口時，因右轉未
    打方向燈遭警攔停，發現異議人身上有酒味，且異議人坦承
    有飲酒，經警提供杯水漱口及告知實施酒測之程序後，異議
    人以閃躲消極方式迴避酒測，員警3 度告知拒測將依規定舉
    發，異議人仍不配合酒測，員警遂於同日17時02分掣單舉發
    ，嗣原處分機關依道路交通管理處罰條例第35條第4項 前段
    、第67條第2 項之規定，裁處異議人罰鍰新臺幣（下同）6
    萬元，並吊銷駕駛執照，3 年內禁考等語。
二、異議人聲明異議意旨略以：伊當天並無拒絕酒測之行為，事
    實上伊當天有主動向警方提出酒測，卻遭警方拒絕，爰依法
    聲明異議，請求撤銷原處分云云。
三、按汽車駕駛人，駕駛汽車經測試檢定酒精濃度超過規定標準
    者，處1 萬5 千元以上6 萬元以下罰鍰，並當場移置保管其
    車輛及吊扣其駕駛執照1 年；汽車駕駛人拒絕接受第1 項測
    試之檢定者，處6 萬元罰鍰，並當場移置保管其車輛及吊銷
    其駕駛執照，且3 年內不得考領駕駛執照，道路交通管理處
    罰條例第35條第1 項第1 款、第4 項前段、第67條第2 項分
    別定有明文。
四、按道路交通管理處罰條例第35條第4 項之所以規定「拒絕酒
    精濃度測試之檢定」除應課予罰鍰6 萬元外，並應當場移置
    保管該汽車及吊銷該駕駛執照，較諸同條第1 項規定酒後駕
    車之處罰更為嚴厲，目的在於不使拒絕酒精濃度測試檢定之
    駕駛人反而獲得寬典，否則無異鼓勵駕駛人拒絕接受測試。
    再關於處罰基礎，係因人體內酒精含量由開始飲酒時依飲酒
    量漸漸累積增加，在完成飲酒時體內酒精含量達到最高，隨
    後依代謝率逐漸代謝；基此，倘駕駛人遭員警攔停後，積極
    拒絕接受酒精測試或消極推諉拖延，致其體內酒精濃度因時
    間經過而逐漸代謝降低，對於其他立即配合測試之駕駛人顯
    有不公，且亦明顯有礙警員職務之順利進行。是故，駕駛人
    經警告知酒精濃度測試標準及流程後，不論以積極行為表示
    拒絕或以消極不配合方式排斥酒測，均屬「拒絕接受酒精濃
    度測試」，合先敘明。
五、訊據異議人甲○○坦承有於上開時、地騎車行經上開路段，
    經警攔停而後被以拒絕酒測開單告發之情事，雖矢口否認有
    拒絕酒測之情，並以前詞置辯。惟查：
(一)、證人即當時在現場開單舉發本件之高雄市政府警察局三民第
    二分局員警張兆熊於本院調查時出庭證稱：當天在三民區○
    ○○路及昌裕街口停紅燈時，發現異議人紅燈右轉進入大豐
    路的巷子沒有打方向燈，所以我們就追上去欄停，請他出示
    證件，當時就有聞到異議人身上有酒味，我們就詢問當事人
    有無喝酒，異議人說有喝酒，當時我有詢問異議人喝酒完經
    過多少時間，異議人說他剛喝完啤酒，我當時有告知異議人
    說酒後十五分鐘之內被警攔檢的話，在實施酒測之前，警方
    須提供杯水給行為人，當時我們有依規定提供給異議人漱口
    ，異議人是有喝，且杯水異議人有使用完畢。接下來我們有
    請異議人接受酒測，但異議人都以消極方式不配合我們實施
    酒測，一直以說他要再喝水，要休息，打電話等等事由拖延
    ，我有告知異議人如果一再拒絕配合的話，可以依照拒測辦
    理，我當時有告知異議人如果拒絕酒測的話，依照條例可以
    處罰鍰最高陸萬元，駕照吊扣三年，機車可以移置代為保管
    ，他仍然不願配合。我前後總共告知他三次拒絕酒測的話會
    遭受處罰的規定，我在九八年六月二日十六時四十分欄停的
    ，一直到十七時○二分才按下酒測器的拒測鈕，接著就正式
    開單告發，…本件取締及告發過程有錄影等語綦詳（請參本
    院卷第39 ～40 頁）。
(二)、本院委請法官助理觀看員警拍攝之蒐證光碟，並製作勘驗摘
    要報告，光碟內容顯示：本件異議人甲○○在警方將其攔停
    後，警方確有依規提供杯水供其漱口，且警方分別在光碟所
    示14分45秒、16分08秒、17分48秒時先後3 次詢問異議人是
    否願意配合酒測，如異議人不配合酒測，警方將以拒絕酒測
    處理，並告知其法定權利及拒測之法律效果。惟異議人一再
    口稱：配合，我願意配合等語，在此同時卻一再打手機、講
    電話、抽煙，而未真正接受警方進行酒測，警方最後在先碟
    所示時間24分17秒時再次詢問異議人甲○○是否要配合酒測
    ，異議人並未回答，警方說不配合就以拒測處理，後即出示
    酒測單，並開單告發等情，有本院法官助理製作之勘驗摘要
    報告附卷可稽（本院卷第43～46頁），且異議人對於上開勘
    驗摘要報告內容復無爭執（本院卷第40頁）。足證，在上開
    長達26分鐘之錄影過程中，異議人甲○○確以各種理由及方
    式拖延或不配合酒測之進行，此外，復有高雄市政府交通局
    違反道路交通管理事件裁決書（本院卷第4 頁）、高雄市政
    府警察局舉發違反道路交通管理事件通知單、執行交通違規
    移置保管車輛收據（本院卷第5 頁）、高雄市政府警察局三
    民第二分局98年7 月14日高市警三二分六字第0980021277號
    書函（本院卷第8 頁）在卷可稽，顯見異議人確有拒絕酒測
    之違規行為。
六、綜上所述本件異議人無正當理由拒絕接受酒精測試之事實，
    堪以認定，原處分機關以異議人違規事實明確，依前揭規定
    裁處異議人罰鍰6 萬元，吊銷駕駛執照，且3 年內禁考，於
    法有據，裁罰額度亦無不當，異議人執前開情詞聲明異議，
    為無理由，應予駁回。
七、據上論斷，依道路交通案件處理辦法第19條，裁定如主文。
中    華    民    國    98    年    11    月    20    日
                        交通法庭  法  官  張  震
以上正本證明與原本無異。
如不服本裁定應於送達後5日內向本院提出抗告狀。
中    華    民    國    98    年    11    月    25    日
                                  書記官  鄒秀珍


司法院資訊處製作；財團法人民間司法改革基金會備份。
